臺灣新北地方法院行政訴訟判決
111年度交字第600號
原      告  林俊諺  

被      告  新北市政府交通事件裁決處
                      設新北市○○區○○路○段000號2樓
代  表  人  李忠台    住同上
訴訟代理人  黃曉妍    律師
                      住台北市○○區○○○路○段0號5樓之
                        1
上列當事人間因交通裁決事件，原告不服被告民國111年7月28日
新北裁催字第48-000000000號、111年9月23日新北裁催字第48-0
00000000號違反道路交通管理事件裁決，向本院提起行政訴訟，
本院判決如下：
    主  文
一、原告之訴駁回。
二、訴訟費用新臺幣參佰元由原告負擔。
    事實及理由
壹、程序方面：
一、原告不服被告所為道路交通管理處罰條例第8 條之裁決而提
    起撤銷訴訟，依行政訴訟法第237 條之1 ，應適用交通裁決
    事件訴訟程序。本件因卷證資料已經明確，本院依同法第23
    7 條之7 規定，不經言詞辯論，直接裁判。
二、本件被告機關就本案違規事實（如下爭訟概要欄所示），前
    以民國111年7月28日以新北裁催字第48-000000000號違反道
    路交通管理事件裁決書為裁決，嗣經本院以111年9月6日新
    北院賢行審三111年度交字第600號函請被告重新審查，經被
    告重新審查後，以其原裁決書上所為之易處處分（即易處加
    倍吊扣牌照）於法無效乃將之刪除，而於111年9月23日依相
    同之舉發違規事實及舉發違反法條重新製開新北裁催字第48
    -000000000號裁決書，此有本院111年9月6日新北院賢行審
    三111年度交字第600號函(稿)、被告答辯狀、更正前及更正
    後之裁決書在卷足憑（見本院卷第33頁、第57頁至第63頁、
    第91頁、第103頁）。從而，本件原告就同一違規事實之原
    裁決既已依法提起訴訟請求撤銷，而被告機關經重新審查結
    果，雖撤銷原裁決而重行更正製開新裁決，並就同一舉發交
    通違規事實為答辯，然被告重新所為之變更後裁決，並非完
    全依原告之請求處置，則參酌行政訴訟法第237條之4第3項
    規定反面解釋之旨，依法本件自不得視為原告撤回起訴，本
    院自仍應就被告變更後即111年9月23日新北裁催字第48-000
    000000號裁決為審理之標的，核先敘明。
貳、實體方面：
一、爭訟概要：緣原告林俊諺駕駛名下車牌號碼000-0000號自用
    小客車（下稱系爭汽車），於民國（下同）111年1月17日2
    時38分，行經國道1號北向34.2公里時，因有「限速100公里
    ，經雷達(射)測定行速168公里，超速68公里」、「行車速
    度超過規定之最高時速60公里(處車主)」之違規行為，經內
    政部警政署國道公路警察局第一公路警察大隊（下稱原舉發
    機關）以非固定式科學測速儀器測速並攝得其違規事實，爰
    於111年2月8日分別填製國道警交字第000000000、00000000
    0號舉發違反道路交通管理事件通知單舉發，案件均於舉發
    當日移送被告，並均於111年2月11日合法送達原告，原告分
    別於111年3月22日及同年6月13日提出申訴，案經被告向原
    舉發機關查明陳述情節及違規當時情形後，被告於111年7月
    28日依上開查證結果，認有「行車速度，超過規定之最高時
    速逾60公里至80公里以內」、「行車速度，超過規定之最高
    時速逾60公里（處車主），乃依道路交通管理處罰條例第43
    條第1項第2 款、第4項前段、第5 項前段（漏載）、第24條
    （第1 項第3 款）、第63條第1 項（第3 款）、第85條及違
    反道路交通管理事件統一裁罰基準表規定，製開新北裁催字
    第48-000000000號、第48-000000000號違反道路交通管理事
    件裁決書，分別裁處「罰鍰新臺幣（下同）8,000元整，記
    違規點數3點，並參加道路交通安全講習」、「吊扣汽車牌
    照6個月」，裁決書均於111年8月1日合法送達於原告，為避
    免一次裁決導致原處分無效，被告乃更正新北裁催字第48-0
    00000000號違反道路交通管理事件裁決書裁罰主文，於111
    年9月23日依相同之舉發違規事實及舉發違反法條重新製開
    裁決書。原告不服，遂提起本件行政訴訟。
二、原告起訴主張及聲明：
㈠、主張要旨：
⑴、執法機關未依規定設置警示標語。
    原告當天行經該路段並未看到有設置「測速照相請減速」之
    告示牌(警52)或警車在路肩取締違規，原告皆無看見任何明
    顯警示標示，按處罰條例第7之2條第3項規定：「對於前項
    第9款之違規行為，採用固定或非固定式科學儀器取得證據
    資料證明者，於一般道路應於100公尺至300公尺間，於高速
    公路、快速公路應於300公尺至1，000公尺間，明顯標示之
    ；其定點當場攔戴製單舉發者，亦同」
⑵、新北市政府交通事件裁決處經原告要求後，才回覆的警52告
    示牌設置照片，顯示拍攝時間為111/3/9，並不是違規事實1
    11/1/17當日，明顯是事後補拍，故無法證明當時有依規定
    設置警52告示牌及其他明顯的。且該路段為6線車道，七月
    原告實際回現場，如非行駛於最右2道，不然以正常駕駛視
    線，夜晚時52告示牌完全稱不上明顯，除非刻意向右凝視，
    不然完全不會發現，原告在收到舉發通知單時，行車紀錄影
    片早已覆蓋，無從提出對自身之有利證據。
⑶、當事人主張事實，須負舉證責任，倘其所提出之證據，不足
    為主張事實之證明，自不能認其主張之事實為真實。行政官
    署對於人民有所處罰，必須確實證明其違法之事實。倘不能
    確實證明違法事實之存在，其處罰即不能認為合法。
㈡、聲明：⑴原處分撤銷。⑵訴訟費用由被告負擔。　　
三、被告答辯及聲明：
㈠、答辯要旨：
⑴、經查，舉發員警職務報告內容(被證5)，該員警於111年1月17
    日擔服00至06時巡邏勤務，站於國道1北向34.2公里處外側
    護欄草皮處，以手持編號TC007052雷射槍面對主線來車進行
    測速取締，當時巡邏車為發動狀態，且依規定開啟頭燈，於
    2時38分20秒時原告駕駛系爭汽車行駛於中線車道，經測得
    行速達168公里/小時，爾後檢視違規車輛後車牌為「000-00
    00」，對照車籍資料，確定該車車籍、廠牌、顏色等外觀與
    雷射槍影像相符，且檢視採證影像(附件一【000-0000.mkv
    】)，雷射槍測得數值至錄影結束，過程中雷射槍之十字標
    追瞄皆未離開目標車輛，亦未遭其他車輛阻擋，綜上，確認
    違規車輛係原告所有車號000-0000號自用小客車，依法予以
    舉發，自合於正當法律程序之要求。
⑵、次查，舉發當日巡邏警車之行車器錄器影像截圖(被證3)，可
    見於國道1號北向35公里處確實設有『警52』之標牌，該標牌
    清晰並不存斑駁破損致辨識不清之情況，又參考員警職務報
    告內容(被證5)，當時員警係於國道1號北向34.2公里處持測
    速雷射槍執行取締勤務，測距為77.4公尺，經換算實際違規
    地點約為國道1號北向34公里122.6公尺處，是『警52』標牌位
    置與實際違規地點間距離約為877.4公尺，是系爭警示標牌
    之設置符合上揭處罰條例第7條之2第3項所定「300公尺以上
    至1000公尺間」之規定；另原告駕駛時速係由合格檢驗之測
    速儀器所測得，行為時測得之時速為168公里，顯逾系爭路
    段限速100公里之規定，違規事實明確，依法舉發並無違誤
    ，隨卷檢附測速照相儀器之合格審驗儀器之證明書(被證3)
    ，供鈞院作為審查之依據，核其行為確有「超速」之違規屬
    實且行車速度已超過系爭路段規定之最高時速60公里以上，
    被告據此依處罰條例第43條第1項第2款及同條第4項對原告(
    同時為車主)作成裁罰處分，應無違誤。
⑶、再者，原告既為合法考有駕駛執照之合格汽車駕駛人，有汽
    車車籍查詢資料及駕駛人基本資料（被證7）為憑，其對上
    述規定應知之甚詳，並應確實遵守。是原告前揭所述，無非
    單方所執之詞，委無足取。綜上所述，被告依法裁處，應無
    違誤。
㈡、聲明：⑴原告之訴駁回。⑵訴訟費用由原告負擔。
四、爭點：
㈠、原告主張「原告當天行經該路段並未看到有設置『測速照相請
    減速之告示牌』或警車在路肩取締…。」，原處分是否適法有
    據？
㈡、行政機關提出資料，是否足以確實證明違法事實之存在？其
    處罰是否合法？
五、本院的判斷：
㈠、前提事實：
    爭訟概要欄所載之事實，除上開爭點外，其餘事實業據原告
    於起訴狀所不爭執，且有國道警交字第000000000號、第000
    000000號舉發違反道路交通管理事件通知單、案件移送記錄
    及送達證書、原告申訴書、內政部警政署國道公路警察局第
    一公路警察大隊111年4月21日國道警一交字第1111703204號
    函（含附雷射測試儀檢定合格證書、採證現場照片）、新北
    裁催字第48-000000000號、第48-000000000號違反道路交通
    管理事件裁決書及送達證書、內政部警政署國道公路警察局
    第一公路警察大隊111年9月22日國道警一刑字第1110411072
    號函（含附員警職務報告書、採證違規照片）、111年9月23
    日重新製開新北裁催字第48-000000000號違反道路交通管理
    事件裁決書、汽車車籍查詢資料及駕駛人基本資料、採證光
    碟等資料（見本院卷第67頁至第109頁）在卷足資佐證，此
    事實應堪認定。
㈡、應適用之相關法令：
⑴、道路交通標誌標線號誌設置規則第55-2條：「測速取締標誌
    「警52」，用以警告車輛駕駛人前方路段常有測速取締執法
    ，促使行車速度不得超過道路規定之最高速限或低於規定之
    最低速限。本標誌設於測速取締執法路段前，一般道路應於
    一百公尺至三百公尺間，高速公路、快速公路應於三百公尺
    至一千公尺。」。
⑵、道路交通標誌標線號誌設置規則第85條第1項：「最高速限標
    誌「限５」，用以告示車輛駕駛人前方道路最高行車時速之
    限制，不得超速。設於以標誌或標線規定最高速限路段起點
    及行車管制號誌路口遠端適當距離處；里程漫長之路段，其
    中途得視需要增設之。」。
⑶、高速公路及快速公路交通管制規則第5條第1 項：「汽車行駛
    高速公路及快速公路，應依速限標誌指示。但遇有濃霧、濃
    煙、強風、大雨或其他特殊狀況，致能見度甚低時，其時速
    應低於四十公里或暫停路肩，並顯示危險警告燈。」。
⑷、道路交通管理處罰條例第7 條之2 第1 項第7 款、第2 項第
    9 款、第3 項、第4 項：「汽車駕駛人之行為有下列情形之
    一，當場不能或不宜攔截製單舉發者，得逕行舉發：七、經
    以科學儀器取得證據資料證明其行為違規。前項第七款之科
    學儀器應採固定式，並定期於網站公布其設置地點。但汽車
    駕駛人之行為屬下列情形之一者，不在此限：九、行車速度
    超過規定之最高速限或低於規定之最低速限。對於前項第九
    款之違規行為，採用固定或非固定式科學儀器取得證據資料
    證明者，於一般道路應於一百公尺至三百公尺間，於高速公
    路、快速公路應於三百公尺至一千公尺間，明顯標示之；其
    定點當場攔截製單舉發者，亦同。第一項逕行舉發，應記明
    車輛牌照號碼、車型等可資辨明之資料，以汽車所有人為被
    通知人製單舉發。」。
⑸、道路交通管理處罰條例第24條第1 項第3 款：「汽車駕駛人
    ，有下列情形之一者，應接受道路交通安全講習：三、有第
    四十三條規定之情形。」。
⑹、道路交通管理處罰條例第43條第1 項第2 款、第4 項前段、
    第5 項前段：「汽車駕駛人，駕駛汽車有下列情形之一者，
    處新臺幣六千元以上二萬四千元以下罰鍰，並當場禁止其駕
    駛：二、行車速度，超過規定之最高時速六十公里。」、「
    汽車駕駛人有第一項或前項行為者，並吊扣該汽車牌照六個
    月。」、「汽車駕駛人違反第一項、第三項規定者，應接受
    道路交通安全講習。」。
⑺、道路交通管理處罰條例第63條第1 項第3 款：「汽車駕駛人
    有下列各款所列條款之一者，除依原條款處罰鍰外，並予記
    點：三、有第四十三條、第五十三條或第五十三條之一情形
    之一者，各記違規點數三點。」。
⑻、道路交通管理處罰條例第85條第1 項：「本條例之處罰，受
    舉發違反道路交通管理事件之受處罰人，認為受舉發之違規
    行為應歸責他人者，應於舉發違反道路交通管理事件通知單
    應到案日期前，檢附相關證據及應歸責人相關證明文件，向
    處罰機關告知應歸責人，處罰機關應即另行通知應歸責人到
    案依法處理。逾期未依規定辦理者，仍依本條例各該違反條
    款規定處罰。」。　　
⑼、按「本細則依道路交通管理處罰條例第九十二條第四項規定
    訂定之。」、「處理違反道路交通管理事件之程序及統一裁
    罰基準，依本細則之規定辦理。前項統一裁罰基準，如附件
    違反道路交通管理事件統一裁罰基準表。」，違反道路交通
    管理事件統一裁罰基準及處理細則第1 條、第2 條第1 項、
    第2 項分別亦有明定，是違反道路交通管理事件統一裁罰基
    準及處理細則即係基於法律之授權所訂定，而該處理違反道
    路交通管理事件之統一裁罰基準（即「違反道路交通管理事
    件統一裁罰基準表」）已考量「違反事件」、「法條依據」
    、「法定罰鍰額度或其他處罰」、「違規車種類別或違規情
    節」、「期限內繳納或到案聽候裁決者」、「逾越應到案期
    限30日內，繳納罰鍰或到案聽候裁決者」、「逾越應到案期
    限30日以上60日以內，繳納罰鍰或到案聽候裁決者」、「逾
    越應到案期限60日以上，繳納罰鍰或逕行裁決處罰者」等因
    素，作為裁量之標準，並未違反授權之目的及裁量權之本質
    ，是其不僅直接對外發生效力，且被告亦應受其拘束而適用
    之。　　
㈢、依舉發員警職務報告內容略以（見本院卷第97頁）「該員警
    於111年1月17日擔服00至06時巡邏勤務，站於國道1北向34.
    2公里處外側護欄草皮處，以手持編號TC007052雷射槍面對
    主線來車進行測速取締，當時巡邏車為發動狀態，且依規定
    開啟頭燈，於同日2時38分20秒時原告駕駛系爭汽車行駛於
    中線車道，經測得行速達168公里/小時，爾後檢視違規車輛
    後車牌為「000-0000」，對照車籍資料，確定該車車籍、廠
    牌、顏色等外觀與雷射槍影像相符，且檢視採證影像(附件
    一【000-0000.mkv】)，雷射槍測得數值至錄影結束，過程
    中雷射槍之十字標追瞄皆未離開目標車輛，亦未遭其他車輛
    阻擋，故確定違規車輛係原告所有車號000-0000號自用小客
    車、、、」等情，核與採證照片所示相符（見本院卷第99頁
    ），並有雷射測試儀檢定合格證書（見本院卷第83頁）足佐
    ，自合於正當法律程序之要求，其違規事實明確，亦為原告
    起訴狀所不爭執，被告依法舉發並無違誤。
㈣、原告以上開主張要旨置辯。惟查：　
⑴、依員警於111年3月9日員警採證現場照片所示，可見於國道1
    號北向35公里處確實設有『警52』之標牌，該標牌清晰並不存
    斑駁破損致辨識不清之情況，雖非違規時111年1月17日現場
    照片，僅是時間有異，但現場告示牌，並未有變動，亦無證
    據證明現場有加以變動，自應堪予採信；再依檢附GOOGLE實
    景照片，於108年1月間即已持續豎立系爭測速取締標誌（見
    本院卷第111頁至第115頁）。核與員警職務報告內容所載「
    （違規地點前方『警52』告示牌設於國道1號北向35公里處）
    」相符（見本院卷第97頁）。足見當時員警係於國道1號北
    向34.2公里處持測速雷射槍執行取締勤務，測距為77.4公尺
    ，經換算實際違規地點約為國道1號北向34公里122.6公尺處
    ，是『警52』標牌位置與實際違規地點間距離約為877.4公尺
    ，是系爭警示標牌之設置符合上揭處罰條例第7條之2第3項
    所定「300公尺以上至1000公尺間」之規定。另有限速最高
    時速100公里告示牌，此亦有採證照片在卷可參（見本院卷
    第101頁）。是以原告所述，未看到有設置『測速照相請減速
    之告示牌』，應係個人疏於注意現場所設置告示牌所致。
⑵、原告既為合法考有駕駛執照之合格汽車駕駛人，有汽車車籍
    查詢資料及駕駛人基本資料（見本院卷第105-107頁）為憑
    ，其對上述規定應知之甚詳，並應確實遵守。是原告前揭所
    述，無非單方所執之詞，委無足取。　　　　
六、本件判決基礎已經明確，兩造其餘的攻擊防禦方法及訴訟資
    料經本院斟酌後，核與判決結果不生影響，無一一論述及調
    查之必要，一併說明。
七、結論：原處分並無違誤，原告訴請撤銷為無理由，應予駁回
    。本件第一審裁判費為300 元，所以確定第一審訴訟費用額
    為300 元，由原告負擔。
八、依行政訴訟法第195 條第1 項後段、第236 條、第98條第1
    項前段、第237 條之8 第1 項、第237 條之9 第1 項，判決
    如主文。
中　　華　　民　　國　　111 　年　　11　　月　　16　　日
                  行政訴訟庭  法  官  陳伯厚
一、上為正本係照原本作成。
二、如不服本判決，應於判決送達後20日內，向本院提出上訴狀
    並表明上訴理由（原判決所違背之法令及其具體內容或依訴
    訟資料可認為原判決有違背法令的具體事實），其未載明上
    訴理由者，應於提出上訴後 20 日內向本院補提理由書（上
    訴狀及上訴理由書均須按他造人數附繕本，如未按期補提上
    訴理由書，則逕予駁回上訴），並應繳納上訴裁判費新臺幣
    750 元。　　　　
                              書記官  陳柔吟　　
中　　華　　民　　國　　111 　年　　11　　月　　17　　日